【裁判字號】    90,上易,883
【裁判日期】    900716
【裁判案由】    偽造文書
【裁判全文】
臺灣高等法院高雄分院刑事判決                      九十年度上易字第八八三號
    上  訴  人
    即  被  告  甲○○冒名蔡.
右上訴人因偽造文書案件，不服臺灣高雄地方法院九十年度易緝字第四四號中華民國
九十年三月二日第一審判決（起訴案號：臺灣高雄地方法院檢察署八十七年度偵字第
一四七○四號），提起上訴，本院判決如左：
      主  文
原判決撤銷。
本件免訴。
      理      由
一、公訴意旨略以：甲○○於八十年、八十一年間因違反麻醉藥品管理條例案、肅清
    煙毒條例等案件，經法院分別判處有期徒刑四月、有期徒刑三年四月，於八十二
    年二月十五日、同年四月二十三日判決確定，並經定其應執行刑為有期徒刑三年
    六月。由臺灣高雄地方法院檢察署檢察官（下稱高雄地檢署）通知到案執行逃匿
    ，而由該署發佈通緝，於八十九年十月七日始緝獲到案，送監執行。於通緝期間
    為逃避緝捕，竟於八十五年某不詳之月日，透過不詳管道與年籍不詳綽號「阿明
    」之成年男子聯絡，約定購買一張偽造身分證件代價新台幣（下同）五千元，而
    與該「阿明」共同基於偽造身分證特種文書之犯意聯絡，相約在高雄市○○路某
    遊藝場附近某處，由甲○○將自己之照片交付「阿明」，由「阿明」偽以製作蔡
    光文年藉並貼上甲○○照片之身分證，於偽造完成後，將上開偽造之「蔡光文」
    身分證交予甲○○，由甲○○隨身攜帶，以備不時之需。八十六年一月十七日十
    七時四十分許，為高雄市政府警察局苓雅分局警員持搜索票，在高雄市○○○路
    一五○號十樓之八查獲甲○○及其友人葉振嘉共同持有安非他命（均另案審理）
    ，甲○○為掩飾自己遭通緝之事實，基於行使偽造特種文書之犯意，持上開偽造
    之「蔡光文」身分證予警方查證表示自己係蔡光文而行使之，足以生損害於蔡光
    文及內政部對於戶政業務之管理，並冒「蔡光文」之名應訊，基於偽造署押之接
    續犯意，於(1)、八十六年一月十七日十八時十分許在搜索票之扣押證明物品欄及
    在場人欄下偽簽「蔡光文」之簽名及捺指印各二枚；(2)同日下午九時許，在之高
    雄市政府警察局苓雅分局警訊筆錄上偽簽「蔡光文」之簽名一枚及捺指印三枚；
    (3)並在該分局之煙毒案件嫌疑人尿液採證代碼對照表上偽簽「蔡光文」之簽名及
    捺指印各一枚。甲○○並承上開偽造署押之概括犯意，於八十六年一月十八日十
    一時許在高雄地檢署內勤檢察官偵訊時，持偽造之蔡光文證件表示係蔡光文本人
    交付內勤檢察官核對人別而行使之，並於訊畢時在偵查筆錄上偽簽「蔡光文」之
    署押一枚。嗣後該案經高雄地檢署起訴至本院後，傳拘真實之蔡光文到案，始知
    悉有冒名情事，並將警訊筆錄所按指紋送鑑定，方知嫌犯係甲○○（被告甲○○
    行使偽造「蔡光文」名義之身分證，並持以應訊偽造署押部分，未據起訴，仍為
    起訴效力所及）。甲○○復承上開犯意偽造及行使偽造特種文書，怕東窗事發，
    不敢再沿用虛偽蔡光文之證件。又隨即與「阿明」連絡，以相同之五千元代價，
    亦約於相同地點並交付照片，由阿明製作「陳得時」名義而換貼甲○○之偽造身
    分證件交付甲○○隨身攜帶。甲○○於八十六年十二月十四日二十二時五十分許
    與趙國良在高雄市○○區○○路與覺民路口經警盤查發現其持有安非他命（另案
    審理），為掩飾己遭通緝，而基於行使偽造特種文書之犯意，持上開偽造之「陳
    得時」身分證予警方查證而行使之，足以生損害於陳得時及內政部對於戶政業務
    之管理，並於警帶其回警局偵訊時，冒「陳得時」之名應訊，基於偽造署押之接
    續犯意，於(1)八十六年十二月十五日凌晨一時許，在高雄市刑警大隊警訊筆錄上
    偽簽「陳得時」簽名一枚及捺指印六枚；(2)並同時於編號Ｌ六－二六○號尿液採
    集罐封袋上按指印一枚；於移送入高雄地檢署時，又基於相同偽造署押、行使偽
    造特種文書之概括犯意(3)八十六年十二月十五日十六時許，在高雄地檢署內勤檢
    察官偵查時，持偽造之陳得時身分證件供內勤檢察官於人別訊問時核對行使之，
    訊畢又於偵訊筆錄「受訊人」欄下偽簽「陳得時」之署押一枚。均足生損害於陳
    得時、蔡光文本人及偵審機關就被告人別正確性之認定，嗣後該違反麻醉藥品管
    理條例案經檢察官起訴至原審法院後，傳訊真實之陳得時到案，始悉上情。因認
    被告甲○○涉有刑法第二百十六條、第二百十二條行使偽造特種文書（公訴人漏
    未論及）、第二百十七條第一項偽造署押罪嫌。
二、按案件曾經判決確定者，應為免訴之判決，刑事訴訟法第三百零二條第一款定有
    明文；又此項原則關於實質上一罪或裁判上一罪，均有其適用。連續犯係裁判上
    一罪，其一部分犯罪事實曾經判決確定者，其效力當然及於全部，故檢察官復將
    其他部分重行起訴，亦應諭知免訴之判決，此亦有最高法院四十九年台非字第二
    ０號判例可資參照。查本件上訴人即被告甲○○於前開時、地，如何連續行使偽
    造「蔡光文」、「陳得時」名義之身分證，並持以應訊偽造署押部分，所犯刑法
    偽造署押犯行，業經臺灣高雄地方法院檢察署檢察官提起公訴（八十七年度偵字
    第二九四九六號，行使偽造「陳得時」名義之身分證，並持以應訊偽造署押部分
    ，未據起訴），經台灣高雄地方法院以九十年度易緝字第四五號併就被告所犯刑
    法第二百十六條、第二百十二條行使偽造特種文書及行使偽造「蔡光文」名義之
    身分證，並持以應訊偽造署押部分予以審理，判處有期徒刑陸月，如易科罰金以
    參佰元折算壹日，並於九十年五月十一日確定在案，此有該案判決書及台灣高雄
    地方法院九十年六月十二日高貴刑山九十易緝四五字第二七九一四號函各一份在
    卷可稽，該案犯罪事實與本件檢察官起訴經原審判決認定之犯罪事實，所為犯罪
    事實均屬相同，係屬實質上一罪，依審判不可分之原則，該案判決之效力，應及
    於本件犯罪事實，揆諸首揭說明，自應諭知免訴之判決。
三、原審不察，遽予論罪科處有期徒刑陸月，如易科罰金以參佰元折算壹日，尚有未
    洽，上訴意旨指摘原判決不當，為有理由，原判決自應撤銷改判，並諭知本件免
    訴之判決，以資適法。
據上論結，應依刑事訴訟法第三百六十九條第一項前段、第三百六十四條、第三百零
二條第一款，判決如主文。
本案經檢察官陳國全到庭執行職務。
中    華    民    國         九十       年      七      月     十六     日
                              臺灣高等法院高雄分院刑事第六庭
                                  審判長法官  王憲義
                                        法官  陳啟造
                                        法官  張意聰
右正本證明與原本無異。
不得上訴。
                                      書記官  王婉蓉
中    華    民    國         九十       年      七      月     十八     日
                                                                      Ｈ


司法院資訊處製作；財團法人民間司法改革基金會備份。
